【裁判字號】    92,抗,268
【裁判日期】    921006
【裁判案由】    背信
【裁判全文】
臺灣高等法院高雄分院刑事裁定                      九十二年度抗字第二六八號
    抗  告  人
    即自訴  人  丙○○○○行股份有限公司
    代  表  人  黃春鐘
    被      告  乙○○
    被      告  甲○○
右抗告人因被告等背信案件，不服臺灣高雄地方法院九十二年度自字第一三七號中華
民國九十二年八月二十九日第一審裁定，提起抗告，本院裁定如左：
    主  文
抗告駁回。
    理  由
一、自訴意旨略以：被告乙○○係自訴人丙○○○○行股份有限公司（下簡稱聯邦銀
    行）高雄分行之授信業務主管，被告甲○○則係聯邦銀行高雄分行經理，二人職
    司該行授信放貸案件之核定及超逾權責授信之轉核、已核准授信案貸放之核定等
    業務，均為受自訴人之委託處理執行授信放貸業務之人。緣曾鵬龍係昌勇企業股
    份有限公司（下稱昌勇公司）之董事長兼總經理，於民國八十三年一月八日以自
    己名義向自訴人申貸新台幣（下同）二千萬元，並以其母曾莊豆等人為連帶保證
    人，且提供曾莊豆所有土地供擔保，經被告甲○○核准而貸放之，曾鵬龍繼於八
    十四年八月二十八日復以自己名義向自訴人申請增貸三千萬元，因該授信案屬自
    訴人總行之權限，經被告等層轉自訴人總行審議結果，雖自訴人同意增加貸放曾
    鵬龍三千萬元，惟於授信批覆書（核准日期：八十四年十月六日）之批覆條件中
    特別加註「嗣後該集團之各關係人若有增資、新貸案，皆須報請總行核准」之限
    制條款。詎於八十五年五月二十一日，曾鵬龍又以其自己名義申請新貸五百六十
    五萬元時，被告二人明知上述權限限制，卻意圖加損害於自訴人，竟於八十五年
    五月二十二日由被告甲○○逾越權限，逕以經理權限再度批准新貸五百六十五萬
    元予曾鵬龍，爾後，曾鵬龍僅繳息至八十六年六月二十三日止即告延滯，而自訴
    人雖將曾鵬龍所提供之不動產擔保品聲請法院強制執行，經四次拍賣仍無人應買
    ，迄成仍無法獲償，致使自訴人迄至八十六年六月二十三日止至少受有五百九十
    三萬三千三百十九元之損害。因認被告乙○○、甲○○共同涉犯刑法第三百四十
    二條背信罪嫌云云。
二、按法院或受命法官於自訴案件第一次審判期日前訊問及調查結果，如認為案件有
    刑事訴訟法第二百五十二條至第二百五十四條之情形者，得以裁定駁回其自訴，
    同法第三百二十六條第三項定有明文；又按刑法第三百四十二條第一項背信罪之
    成立，以處理他人事務之人，有圖自己或第三人得不法利益，或圖加損害於本人
    之意思，而故為違背其任務之行為為要件（最高法院二十二年上字第三五三七號
    判例參照）。
三、自訴人認被告乙○○、甲○○涉有右揭犯嫌，係以被告二人確係擔任自訴人高雄
    分行之授信業務之核貸，且明知曾鵬龍於八十五年五月二十一日申請五百六十五
    萬元之新貸案，依自訴人八十四年十月六日授信批覆書之批覆條件第九款規定，
    須報請總行核准，竟以經理權限核准該次申貸案等情，業據提出業務處理手冊、
    授信批覆書、授信申請書、擔保物鑑估報告及一般授信轉銷呆帳案件稽核查核報
    告等情為據。然訊據被告二人於原審均否認有何被訴背信犯行，被告甲○○辯稱
    ：伊擔任經理之核貸額度權限是二千萬元，因曾鵬龍之前三千萬之申貸案經自訴
    人核准後並未動用，該次批覆書所附新貸案須總行核准之限制條款即不生效力，
    伊後依經理權限核貸曾鵬龍五百六十五萬元，無違上開限制條款，亦無損害自訴
    人利益犯意等語；被告乙○○辯稱：伊係於八十四年十二月一日才擔任授信業務
    主管，曾鵬龍之前三千萬元貸款有附加限制條款之情形，伊並不知情，伊係依銀
    行規定辦理核貸手續等語。
四、經查：
  (一)案外人曾鵬龍以其名義，於八十三年一月八日向自訴人高雄分行申貸二千萬元，
    經被告甲○○於同年二月四日核貸後，嗣並已全部清償完畢，復於八十四年八月
    二十八日再度向自訴人申貸三千萬元，雖經自訴人於八十四年十月六日批覆核准
    貸放，惟曾鵬龍於核貸後並未申辦動用該次貸款之事實，業據自訴代理人與被告
    於原審陳明在卷（見原審卷第四三頁），並有上開貸款之授信批覆書二份及一般
    授信轉銷呆帳案件稽核查核報告一份附卷可稽（見原審卷第十五至二一、二五至
    二六頁）。
  (二)依自訴人上開八十四年十月六日授信批覆書之總行批覆條件已載明：「一、准予
    貸放新台幣三千萬元，期間三年，非循環動用，批覆書有效期間一個月。．．．
    九、嗣後該集團之各關係人若有增貸、新貸案件皆須報請總行（即自訴人）核准
    。」等語，對於上揭批覆條件文意，被告甲○○認係「曾鵬龍如於該次批覆書之
    有效期間內，辦妥貸放手續並且動用該筆三千萬元之貸款，嗣後曾鵬龍及其他關
    係人若有增貸或新貸之申請案件，即須受到上開報請自訴人核准之限制，如曾鵬
    龍未於該次批覆書所定有效期限內申請動用上開三千萬元之貸款，則就該筆貸款
    所特別附加之上開批覆條件自應隨同失效而不存在」等情，難以逕認其有明知而
    有損害自訴人利益之背信犯意。
  (三)被告乙○○、甲○○分係自訴人高雄分行之授信業務主管及經理，依自訴人之授
    信權限，在有擔保之情況下分別有八百萬元、二千萬元之貸款額度，此有自訴人
    所提業務處理手冊之本行各級人員授信權責一覽表附卷可憑（見原審卷第八至十
    四頁），則曾鵬龍於八十五年五月二十一日申貸五百六十五萬元之金額，既屬於
    被告二人之授信權責範圍內，而被告乙○○係八十四年十二月一日才擔任授信業
    務主管（見原審卷第五二頁之自訴人人事令影本），並未參與曾鵬龍之前三千萬
    元申貸之授信審核業務，又被告甲○○係本於對於前開批覆條件之認知，在其二
    人授信權限內，准予核貸五百六十五萬元予曾鵬龍，無從證明其二人即有意圖背
    信之逾越權限行為。
  (四)自訴人雖指「曾鵬龍貸得五百六十五萬元後，僅繳息至八十六年六月即延滯，自
    訴人將擔保品聲請法院強制執行，因無人應買迄今仍未獲清償」等情，固提出一
    般授信轉銷呆帳案件稽核查核報告及授信損失案件轉銷呆帳審核表，然此乃自訴
    人之核貸風險，不足據以認定被告二人有何基於加損害於自訴人利益之意圖，而
    故意為損害自訴人利益之行為。
五、抗告意旨略以：抗告人即自訴人之業務處理手冊規定，授信審核應注意風險分擔
    原則，而昌勇公司自八十四年起，與抗告人往來借貸，係以該公司及其負責人之
    家族成員曾鵬龍等人，以聯保方式為之，對抗告人所負債務共計七千四百十七萬
    餘元，故抗告人於八十四年十月六日，所核准之批覆書之批覆條件第十條，加註
    「嗣後該集團之各關係人若有增資、新貸案，皆須報請總行核准」之限制。昌勇
    公司向抗告人申請授信係自八十五年四月二十日至同年九月三十日，以「化整為
    零」方式，刻意擺脫抗告人總行之權限管制範圍，被告二人從事銀行貸放經年，
    焉有不知之理。授信批覆書性質，實為委任事務之授權條件，所定「批覆書有效
    期間一個月」，係在限制分行得依此條件授信予客戶之期限，並非曾鵬龍未於一
    個月動用而失效，縱然曾鵬龍未申請核撥，亦與抗告人對被告二人之授權限制無
    影響等情，提起抗告。然據前各節，被告對於前開批覆條件第十條之加註文意之
    認知，並無顯然違反自訴人相關之授信業務規定，縱然自訴人對於此加註文意之
    解讀與被告有間，亦難逕認被告二人即有背信損及自訴人利益之犯意，而自訴人
    於原審九十二年四月二十二日訊問後，至原審於同年八月二十九日裁定時，均未
    再提出足以證明被告二人有何意圖損害自訴人之背信犯意之證據資料以供審酌。
六、綜上所述，復查無其他積極證據足資證明被告二人有何自訴人所指之背信犯行，
    被告二人被訴犯罪嫌疑顯有不足。至於本件抗告所提出其他之支付命令及確定證
    明書、債權憑證等件，僅足以證明自訴人與曾鵬龍等人間之民事債權債務關係，
    無從佐以對被告二人不利之認定。原審爰依刑事訴訟法第三百二十六條第三項、
    第二百五十二條第十款之規定，於第一次審判期日前，訊問及調查證據，認本件
    自訴案件並無積極證據足資證明被告二人有何被訴背信犯行，被告二人犯罪嫌疑
    即有不足，予以裁定駁回本件自訴，經核並無不合。本件抗告並無理由，已如前
    述，應予駁回。
據上論斷，依刑事訴訟法第四百十二條，裁定如主文。
中    華    民    國      九十二      年      十      月       六       日
                              臺灣高等法院高雄分院刑事第六庭
                                  審判長法官  王憲義
                                        法官  謝靜雯
                                        法官  張意聰
右正本證明與原本無異。
不得再抗告。
                                  法院書記官  王婉蓉
中    華    民    國      九十二      年      十      月       六       日


司法院資訊處製作；財團法人民間司法改革基金會備份。
